【裁判字號】    95,訴,592
【裁判日期】    950803
【裁判案由】    妨害自由等
【裁判全文】
臺灣臺南地方法院刑事判決               95年度訴字第592號
公  訴  人  臺灣臺南地方法院檢察署檢察官
被      告  丙○○
被      告  丁○○
上列被告等因妨害自由等案件，經檢察官提起公訴（95年度偵字
第3224號），本院判決如下：
    主  文
丙○○共同以強押之方法剝奪人之行動自由，處有期徒刑捌月。
丁○○共同以強押之方法剝奪人之行動自由，處有期徒刑陸月，
如易科罰金，以銀元參佰元即新台幣玖佰元折算壹日。
    事  實
一、緣丙○○、丁○○及不詳年籍姓名綽號「冬瓜」之成年男子
    ，於民國九十四年十二月四日凌晨四時許，在台南市○○路
    ○段四二三號前之某小吃店，巧遇亦在該處用餐之乙○○及
    甲○○，因丙○○與乙○○有債務糾紛，即要求乙○○前往
    他處商談如何處理債務之事，而為乙○○拒絕，甲○○即駕
    駛車牌號碼七○九八─ＬＲ號自小客車搭載乙○○欲離開該
    處，丙○○見狀隨即進入甲○○所駕駛之前開自小客車內，
    並要求甲○○依其指示行駛，而丁○○與綽號「冬瓜」則駕
    駛另一部自小客車緊隨在後。復因甲○○不從丙○○之指示
    行駛，丙○○與乙○○即在該自小客車內發生拉扯，甲○○
    因恐不測，於同（四）日凌晨五時許，將前開自小客車駛至
    台南市○○路三五五號統一超商前，下車並衝入統一超商內
    請求店員協助報警。丙○○及隨後而至之丁○○、綽號「冬
    瓜」者，即共同基於傷害之犯意聯絡，將乙○○拖出車外，
    三人拳打腳踹乙○○，乙○○不敵而倒臥在地，此際丙○○
    並喊令甲○○自超商內出來，並與綽號「冬瓜」共同基於傷
    害之犯意聯絡，由丙○○拳打並持皮帶毆打甲○○，且喝令
    甲○○跪下，綽號「冬瓜」則徒手毆打甲○○。隨後丙○○
    、丁○○及綽號「冬瓜」，共同基於剝奪乙○○及甲○○行
    動自由之犯意聯絡，將乙○○強行押上丁○○及綽號「冬瓜
    」之自小客車，並強押甲○○搭乘由丙○○駕駛之前開車牌
    號碼七○九八─ＬＲ號自小客車，將乙○○及甲○○押往台
    南市○○區○○路三四六號。嗣於同（四）日凌晨六時許，
    駛抵台南市○○區○○路三四六號，丙○○、丁○○及綽號
    「冬瓜」接續上開傷害之犯意聯絡，再徒手毆打乙○○，造
    成乙○○受有「雙側眼球鈍傷、結膜下出血、頭部外傷左額
    部、左耳後血腫、頸部、背部與雙前臂多處擦傷」等傷害，
    甲○○則受有「左手掌第五指近端壓痛、左膝蓋陳舊傷疤」
    等傷害。又丙○○、丁○○及綽號「冬瓜」為迫使乙○○及
    甲○○就範，共同基於恐嚇危害安全之犯意聯絡，向乙○○
    恐嚇稱：「若你不處理，就把你帶到山上埋起來」等語，並
    向甲○○恐嚇稱：「相不相信帶你到樓上拍裸照」等語，致
    乙○○及甲○○均心生畏懼。迨於九十四年十二月四日上午
    八時許，因甲○○交付身上現金新台幣（下同）二萬元，並
    由甲○○簽發面額五萬二千元之本票一紙，以為擔保，丙○○等人始准乙○○及甲○○離去，共計剝奪乙○○及甲○○
    之行動自由達約二、三小時之久。
二、案經乙○○、甲○○訴由台南市警察局第二分局報請台灣台
    南地方法院檢察署檢察官偵查起訴。
    理  由
一、訊據被告丙○○固坦認確於九十四年十二月四日凌晨，在上
    址統一超商前及台南市○○區○○路三四六號，徒手毆打告
    訴人乙○○，造成告訴人乙○○受有前開傷害，並告訴人甲○○確有跪在上址統一超商前，復由被告丁○○及綽號「冬
    瓜」駕車搭載告訴人乙○○，而由其駕駛甲○○所有車牌號
    碼七○九八─ＬＲ號自小客車搭載告訴人甲○○，前往台南
    市○○區○○路三四六號，後由告訴人甲○○交付現金二萬
    元及簽發面額五萬二千元之本票一紙，告訴人乙○○及甲○○始行離去等情不諱，惟矢口否認有妨害自由、恐嚇及傷害
    告訴人甲○○等犯行，辯稱：因乙○○與「王志郎」合資賭
    博，向我借款七、八萬元，而與乙○○有債務糾紛。於九十
    四年十二月四日凌晨，在統一超商前打完架後，因為乙○○
    有喝酒，所以由我開甲○○的車子載甲○○，丁○○駕駛另
    一部自小客車搭載綽號「冬瓜」及乙○○，前往國平路三四
    六號綽號「冬瓜」的辦公室，商談如何處理債務，當時甲○○說她身上有現金二萬元，其餘部分欠著，我回稱不相信，
    所以再由甲○○簽發面額五萬二千元之本票一紙，以為擔保
    ，簽完本票後，乙○○及甲○○就離開了，故並無強押乙○○及甲○○，亦無恐嚇他們，且在統一超商前，伊並無毆打
    甲○○或喝令她跪著云云。被告丁○○固供認確於九十四年
    十二月四日凌晨五時許，在上址統一超商前，徒手毆打告訴
    人乙○○，並由其駕車搭載綽號「冬瓜」及乙○○前往台南
    市○○區○○路三四六號，惟矢口否認有妨害自由及恐嚇等
    犯行，辯稱：於九十四年十二月四日凌晨，在統一超商前打
    完後，乙○○就坐我的車前往國平路，到了國平路他們下車
    後，我就離開，之後的事我不知道，當時丙○○只跟我說他
    要處理事情而已云云。惟查：
  (一)於九十四年十二月四日凌晨五時許，在上址統一超商前，被
    告丙○○、丁○○及綽號「冬瓜」共同徒手毆打告訴人乙○○，後由被告丙○○駕駛車牌號碼七○九八─ＬＲ號自小客
    車搭載告訴人甲○○，而由被告丁○○及綽號「冬瓜」駕車
    搭載告訴人乙○○，共同前往台南市○○區○○路三四六號
    ，再由被告丙○○等人毆打告訴人乙○○，造成告訴人乙○○受有上開傷害，嗣於同（四）日上午八時許，告訴人甲○○交付現金二萬元及簽發面額五萬二千元之本票一紙，告訴
    人乙○○及甲○○始行離去等事實，業據被告丙○○、丁○○於警詢、偵查及本院審理時供承不諱，核與證人即告訴人
    乙○○、甲○○於警詢、偵查及本院審理時證述之情節大致
    相符，並經證人即上址統一超商店員蔡易展於警詢及偵查時
    證述屬實，且有告訴人乙○○之國立成功大學醫學院附設醫
    院診斷證明書一紙（見警卷第二十頁）附卷可稽。是此部分
    之事實，堪信屬真實。
  (二)復證人乙○○於九十四年十二月十日警詢時證述：我先前幫
    朋友王志郎擔保一筆七萬二千元之賭債，王志郎無力償還而
    逃逸。於九十四年十二月四日凌晨，我與女友甲○○在台南
    市○○路○段四二三號前，遭一位綽號「阿平」未經我同意
    自行上我們所駕駛七○九八─ＬＲ號自小客車，並下令甲○○不能隨意開車行駛，綽號「阿平」另夥同兩名不詳男子另
    駕駛一部車牌車籍均不詳之自小客車尾隨，要我們前往台南
    市○○路三四六號的公司處理債務糾紛，但我跟甲○○因為
    害怕不敢與他們前往，所以就開車逃逸，與綽號「阿平」共
    同前來之另兩名不詳男子就一路追逐我們所駕駛七○九八─
    ＬＲ號自小客車，我與女友開至東豐路三五五號統一超商前
    ，甲○○即跑進統一超商內請店員報警，警方尚未到達時，
    綽號「阿平」與同夥共三人就將我們毆打後，將我和甲○○
    分開載往國平路三四六號，綽號「阿平」與同夥男子以言詞
    恐嚇使甲○○心理產生畏懼之下，交出身上所有現金二萬元
    ，並當場強迫甲○○簽下本票五萬二千元，且強迫我做所有
    的擔保等語（見警卷第五、六頁）。並於九十四年十二月十
    六日警詢時證稱：「綽號『阿平』男子待我女友停車後，隨
    即將我從車內強行拖到外面路面上後便夥同其他二人朝我身
    體各部位攻擊毆打，致我無法抵抗而全身躺在地上」、「有
    ，在東豐路三五五號前有毆打我女友並在當時喝令我女友跪
    在超商外馬路上」、「綽號『阿平』男子的同夥二人強行將
    我挾持並邊打邊拖上他們所駕駛的銀色自小客車後座上，一
    人開車一人控制我並在車上連續又對我施暴毆打，另外綽號
    『阿平』男子也一樣強行挾持並將我女友押至車上，由綽號
    『阿平』男子駕駛我女友所有汽車，一同開往國平路三四六
    號」、「當時綽號『阿平』男子及同夥二人聯手在國平路三
    四六號內持續暴力毆打，並由其中一名共犯向我嗆聲說『山
    上有地方，如果我沒有處理該筆債務要將我押至山上埋掉』
    ，使我女友在現場為了我不再遭受這三人迫害，所以將身上
    現金二萬元交出來並簽立上述本票」等語（見警卷第八、九
    頁）。且於偵查時結證稱：「九十四年十二月四日凌晨四時
    許，我與甲○○在府前路一段四二三號前路邊攤吃東西，遇
    到被告丙○○及二個不知姓名的人，丙○○叫我到旁邊，叫
    我到他們公司，我假裝口頭說好並且請甲○○開車載我，我
    們說會跟在他們後面，但是丙○○強行上了我們的車，並且
    丙○○強迫甲○○依照指示開車，我叫甲○○開去警察局，
    因為甲○○並沒有依照丙○○的指示，所以丙○○有拉甲○○，差點翻車，追逐到東豐路三五五號前，甲○○趕快下車
    到統一超商請店員協助報警，後面那台車子接著趕到，車上
    的二名男子過來將我拖下車，三個人就打我，三個人都是用
    手腳打我，其中丙○○也有打到甲○○，還將皮帶拿下來要
    鞭打甲○○，喝令甲○○在店前跪下來，其中兩個我不知道
    姓名的人再將我拖到後面那台車，甲○○被丙○○拖到我們
    的那台車，將我們載往他們的公司……，載到他們公司後，
    我們被他們拖進公司，是國平路三四六號，他們二個人繼續
    打我，甲○○才被載到，三人才一起打我……，接著他就恐
    嚇甲○○，叫甲○○去籌錢，不然要毆打乙○○，所以甲○○就將身上的二萬元現金拿出來，被告三人並且強迫甲○○
    簽本票，及汽車讓渡書，我並且也有背書，並且要我們打電
    話籌錢……，被告三人中其中一個人說若我不處理，就要把
    我帶到山上埋起來」等語（見偵卷第七、八頁）。又於本院
    審理時證陳：「（是誰叫甲○○跪在統一超商門口？）是被
    告丙○○，並拿皮帶打甲○○」、「（是何人載你去國平路
    三四六號？）是被告丁○○載的，過沒多久甲○○也有到，
    也就是我被強押到被告丁○○所駕駛的自小客車，而甲○○
    的車由被告丙○○駕駛」、「因為車上除了丁○○外，還有
    另一個男子」、「我到國平路三四六號時，是被被告丁○○
    及另一名男子一邊打一邊拖進去的，後來被告丙○○才到」
    、「（我們有無恐嚇你說『若你不處理，就把你帶到山上埋
    起來』？）說這句話的是另一名男子，也是約二、三十歲，
    而被告丙○○說如果不處理好，就繼續打」、「（在統一超
    商前你們被打後，如何上車？）我是被被告二人及另一名男
    子一起拖上丁○○所開的車，因為我當時有抗拒，之後丙○○再去開甲○○所開的車子載甲○○」、「（你與甲○○如
    何離開國平路三四六號？）當時丙○○說至少要我們拿四萬
    元出來才可以離開，甲○○身上有二萬元，所以就把二萬元
    拿出來，並簽下讓渡書及本票」、「（你及甲○○何時自國
    平路三四六號離開？）早上八時左右離開，我們是六點左右
    到達國平路三四六號」等語（見本院審卷九十五年七月二十
    日審判筆錄）。
  (三)又證人甲○○於九十四年十二月十七日警詢時證述：「當時
    我男友乙○○在上址（府前路一段四二三號）遇見綽號『阿
    平』男子不知何原因而發生爭吵、拉扯，並強行進入我駕駛
    之車號七○九八─ＬＲ號內，我男朋友隨即叫我將車開走…
    …其他二人同夥便緊跟在後」、「到達上述地址（台南市○○路三五五號）後我下車進入超商請該店店員幫我報警，當
    我步出超商外就看到綽號『阿平』等三人毆打我男朋友，綽
    號『阿平』男子便趨前至我面前說我『居然敢報警』，隨即
    右手揮拳毆打左耳上方頭部，致我跌坐在地上，隨即抽取他
    的皮帶鞭打我身體各部位，然後強行要我跪在超商前面馬路
    上，之後另二名共犯將我男友連拖帶打從車外強行拖到他們
    所駕駛之車內，一同分開帶往國平路三四六號」、「沒有，
    只有綽號『阿平』男子使用皮帶攻擊我」、「當時綽號『阿
    平』男子及同夥二人聯手在國平路三四六號內持續暴力毆打
    我男朋友，並當場說今天若沒交出四萬元就別想回去，然後
    這三人用三字經一會叫我罰站、一會罰跪，還嗆聲要在山上
    找個地方將我男友埋掉，使我當時腦筋一片空白，身體不自
    覺產生發抖，心裡非常害怕，怕遭到不測……，綽號『阿平
    』男子等三人強行要我交出身上所有金錢，所以我將身上現
    金二萬元交出並簽立上述本票及讓渡書」等語（見警卷第十
    五至十七頁）。並於偵查時證稱：於九十四年十二月四日凌
    晨四時多，我與乙○○在府前路吃宵夜，吃到一半，接著就
    有三個我不認識的人來找乙○○，他們發生爭吵，我先上車
    ，乙○○就上車叫我趕快開走，來不及開走，綽號「阿評」
    的人就強行上車，後面二位則開車追我，「阿評」與乙○○
    在後座拉扯，乙○○叫我開到警察局，「阿評」對我拉扯叫
    我依他的指示走，追到東豐路的統一超商，我下車請店員幫
    我報警，我走出來後，「阿評」就說我竟然敢報警，就打我
    ，揮拳打我頭部以及打巴掌，他就抽他的皮帶要打我，打兩
    下，接著「阿評」就走往乙○○那邊打乙○○，另有一名不
    認識的人就走過來叫我跪在統一超商前面，之後就叫我們上
    車跟他們回公司，接著「阿評」拉我上我們的車，另二個人
    跟乙○○一台車，到他們公司，我到了之後，發現他們還在
    打乙○○，他們叫我去籌錢，若籌不到錢就別想離開，在場
    一下叫我跪，一下叫我罰站，用言語羞辱我，「阿評」還對
    我說，相不相信我把你拖到樓上拍裸照，還有一個人說要找
    地方把乙○○埋掉，之後我交出我現金二萬元，並叫我拿出
    證件，並叫我簽本票，……接著才讓我們走」等語（見偵卷
    第八、九頁）。又於本院審理時證稱：「是在府前路吃東西
    遇到的，之後被告丙○○與乙○○發生爭執，但我不知道是
    什麼事，我不想管，就先上車，駕車要載乙○○，後來經過
    一、二十分鐘，被告丙○○及乙○○同時上我的車，被告丙○○坐後座，乙○○就叫我開車回家，後來乙○○與被告丙○○就在車內發生爭執、拉扯，後來丙○○就叫我開到他們
    公司」、「（另一部車誰開？）丁○○及另一名男子」、「
    （開車的這過程，楊智許有無對你怎麼樣？）如果我沒有依
    照丙○○的指示，丙○○就會拉扯我，乙○○就會去擋丙○○，後來追逐了一段時間，我就開到統一超商」、「我想要
    請店員幫我報警」、「因為丙○○在統一超商外，喊說你敢
    報警，給我出來」、「丙○○就衝過來，揮我一拳，後來另
    一名男子也過來打我，後來丙○○又持皮帶打我並叫我跪下
    來，後來又另外一男子過來打我」、「丁○○與另一名男子
    押乙○○離開，丙○○開我的車到他們的公司也就是國平路
    三四六號」、「到了公司後，他又繼續打乙○○，並說拿多
    少錢出來才能離開，金額好像是七萬二千元，因為沒有那麼
    多錢，所以他們要我簽本票……是我簽本票的，但我是被強
    迫的，我並有拿現金二萬元出來」、「我們約早上七、八點
    離開國平路三四六號」等語（見本院審卷九十五年七月二十
    日審判筆錄）。準此，於九十四年十二月四日凌晨五時許，
    在台南市○○路三五五號統一超商前，告訴人甲○○遭被告
    丙○○及綽號「冬瓜」之男子共同毆打，並由被告丙○○喝
    令告訴人甲○○跪下等情，業據證人即告訴人甲○○於警詢
    、偵查及本院審理時證述明確，經核大致相符，且經證人乙○○於警詢、偵查及本院審理時證述屬實，並證人即上址統
    一超商店員蔡易展於偵查時證稱：於九十四年十二月四日凌
    晨，確有一名女子衝入店內叫伊趕快報警，伊就打一一○報
    警，她當時很慌張，且伊看到店外有二、三個人發生拉扯之
    動作等情無訛（見偵卷第十五頁），足認告訴人乙○○、甲○○所述屬實，否則當無於凌晨時分請求報警處理之必要。
    又告訴人甲○○因本件而受有「左手掌第五指近端壓痛、左
    膝蓋陳舊傷疤」等傷害，有告訴人甲○○之國立成功大學醫
    學院附設醫院診斷證明書一紙（見警卷第二一頁）在卷可按
    。並參酌告訴人甲○○之上開指述與診斷證明書傷勢之記載
    ，告訴人甲○○所述與常情無違，應為真實。且參以告訴人
    甲○○確有於前揭時間跪在上址統一超商前，此為被告丙○○所是認，是苟非告訴人甲○○遭被告丙○○等人毆打並喝
    令跪下，則告訴人甲○○焉會在此公眾場所跪在地上？從而
    ，於前揭時地，被告丙○○及綽號「冬瓜」確有共同毆打告
    訴人甲○○，致告訴人甲○○受有前開傷害之事實，應堪認
    定。是被告丙○○空言辯稱上情，應屬事後卸責之詞，不足
    採信。
  (四)經核證人即告訴人乙○○及甲○○前開證詞。並於九十四年
    十二月四日凌晨四時許，在台南市○○路○段四二三號前，
    告訴人乙○○即拒絕隨同被告丙○○等人前去，且由告訴人
    甲○○駕車至前開統一超商請求店員協助報警，復於同（四
    ）日凌晨五時許，在上址統一超商前，告訴人乙○○確遭被
    告丙○○、丁○○及綽號「冬瓜」毆打、告訴人甲○○亦遭
    被告丙○○及綽號「冬瓜」毆打，致分別受有傷害。依此客
    觀情事，足見告訴人乙○○及甲○○應係遭強押而非自願與
    被告丙○○等人共同前往台南市○○區○○路三四六號。且
    參以苟如被告丙○○及丁○○所言，並無強押告訴人等，則
    被告丙○○等即可告知欲商談債務之地點，而由告訴人乙○○、甲○○自行前往，或由告訴人甲○○駕車搭載乙○○，
    跟隨被告丙○○等之自小客車以為前往，焉須由被告丙○○
    駕駛告訴人甲○○之自小客車搭載告訴人甲○○，並由被告
    丁○○及綽號「冬瓜」駕駛另一部自小客車搭載告訴人乙○○，前往台南市○○區○○路三四六號？益徵告訴人乙○○
    及甲○○係遭強押而非自願前往甚明。復被告丁○○自始至
    終均在場參與本件犯行，即亦有進入台南市○○區○○路三
    四六號屋內等情，亦為證人即告訴人乙○○及甲○○於警詢
    、偵查及本院審理時證述在卷，已如前述。是被告丁○○空
    言辯稱：到了國平路他們下車後，我就離開，並無進入國平
    路三四六號云云，應屬事後避責之詞，尚難採信。又上開恐
    嚇危害安全之犯行，亦據證人即告訴人乙○○及甲○○於警
    詢、偵查及本院審理時證述明確。且本件係被告丙○○與告
    訴人乙○○間之債務糾紛，如被告丙○○等人並無恐嚇稱「
    若你不處理，就把你帶到山上埋起來」及「相不相信帶你到
    樓上拍裸照」等語，則告訴人甲○○焉會同意交出身上現金
    二萬元及簽發面額五萬二千元之本票？
  (五)綜上所述，被告丙○○、丁○○及綽號「冬瓜」三人，確分
    別於前揭時間，在上址統一超商及台南市○○區○○路三四
    六號，接續毆打告訴人乙○○；並於是（四）日凌晨五時許
    ，在上址統一超商前，被告丙○○及綽號「冬瓜」共同基於
    傷害之犯意聯絡，毆打告訴人甲○○，造成告訴人乙○○、
    甲○○分別受有前開傷害。復被告丙○○、丁○○及綽號「
    冬瓜」，共同基於剝奪乙○○及甲○○行動自由之犯意，將
    乙○○及甲○○押往台南市○○區○○路三四六號。又於同
    （四）凌晨六時許，在台南市○○區○○路三四六號，被告
    丙○○等三人為迫使告訴人乙○○及甲○○就範，共同基於
    恐嚇危害安全之犯意聯絡，向乙○○恐嚇稱「若你不處理，
    就把你帶到山上埋起來」等語，並向甲○○恐嚇稱：「相不
    相信帶你到樓上拍裸照」等語，致告訴人乙○○及甲○○均
    心生畏懼。嗣於九十四年十二月四日上午八時許，因告訴人
    甲○○交付身上現金二萬元，並由告訴人甲○○簽發面額五
    萬二千元之本票一紙，被告丙○○等人始准予離去，共計剝
    奪乙○○及甲○○之行動自由達約二、三小時之久等情至明
    。是被告丙○○及丁○○所辯上情，均屬事後卸責之詞，殊
    難採信。從而，本件事證明確，被告丙○○、丁○○上開傷
    害、妨害自由及恐嚇犯行，均堪認定。
二、按行為後法律有變更者，適用行為時之法律；但行為後之法
    律有利於行為人者，適用最有利於行為人之法律。刑法第二
    條第一項定有明文。查被告行為後，刑法第四十一條及第五
    十五條有關易科罰金及牽連犯之規定，業於九十四年二月二
    日修正公布，並自九十五年七月一日生效施行。被告於行為
    時之刑法第四十一條第一項前段規定：「犯最重本刑為五年
    以下有期徒刑以下之刑之罪，而受六個月以下有期徒刑或拘
    役之宣告，因身體、教育、職業、家庭之關係或其他正當事
    由，執行顯有困難者，得以一元以上三元以下折算一日，易
    科罰金」，並被告行為時之易科罰金折算標準，修正前罰金
    罰鍰提高標準條例第二條前段（現已刪除）規定，就其原定
    數額提高為一百倍折算一日，則本件被告行為時之易科罰金
    折算標準，應以銀元三百元折算一日，經折算為新台幣後，
    應以新台幣九百元折算為一日。惟九十五年七月一日修正公
    布施行之刑法第四十一條第一項前段則規定：「犯最重本刑
    為五年以下有期徒刑以下之刑之罪，而受六個月以下有期徒
    刑或拘役之宣告者，得以新台幣一千元、二千元或三千元折
    算一日，易科罰金」。比較修正前後之易科罰金折算標準，
    以九十五年七月一日修正公布施行前之規定，較有利於被告
    ，自應依刑法第二條第一項前段，適用修正施行前刑法第四
    十一條第一項前段規定，定其折算標準。又修正後之刑法刪
    除第五十五條關於牽連犯之規定，本件被告等所犯上開傷害
    、妨害自由及恐嚇危安等罪具有牽連犯之關係，依修正施行
    前即行為時之規定，應從一重之妨害自由罪處斷，而依修正
    後之刑法既已刪除牽連犯之規定，則所犯上述各罪應依數罪
    併罰之規定分論併罰。比較新舊法之規定，修正後之規定並
    非較有利於被告，依刑法第二條第一項之規定，應適用行為
    時之法律，即適用修正施行前刑法第五十五條牽連犯之規定
    ，從一重之罪處斷。至九十五年七月一日施行之修正後刑法
    ，雖就刑法第五十五條想像競合犯規定有所修正，然此係科
    刑之限制，為法理之明文化，非屬法律變更（最高法院九十
    五年度第八次刑事庭會議決議內容參照），毋庸比較。均合
    先敘明。
三、核被告丙○○、丁○○所為，均係犯刑法第二百七十七條第
    一項之普通傷害罪、第三百零二條第一項之剝奪他人行動自
    由罪及第三百零五條之恐嚇危安罪。被告丙○○、丁○○及
    綽號「冬瓜」之男子間，就傷害告訴人乙○○、剝奪告訴人
    乙○○、甲○○行動自由及恐嚇危安等部分，有犯意聯絡及
    行為分擔，均為共同正犯。並被告丙○○及綽號「冬瓜」之
    男子間，就傷害告訴人甲○○部分，亦有犯意聯絡及行為分
    擔，亦為共同正犯。被告丙○○以一行為，致告訴人乙○○
    及甲○○分別受有傷害，係一行為而觸犯數罪名，為想像競
    合犯，應從一重之普通傷害罪論處。復被告等傷害、剝奪他
    人行動自由罪及恐嚇危安所犯三罪間，有方法結果之牽連犯
    關係，應從重依剝奪他人行動自由罪處斷。公訴意旨認被告
    等所犯上開三罪間，犯意各別，行為互殊，請予分論併罰，
    尚有未洽，附此說明。又按連續犯之成立，除主觀上須基於
    一個概括之犯意外，客觀上須先後數行為，逐次實施而具連
    續性，侵害數個同性質之法益，其每一前行為與次行為，依
    一般社會健全觀念，在時間差距上，可以分開，在刑法評價
    上，各具獨立性，每次行為皆可獨立成罪，構成同一之罪名
    ，始足當之；如數行為於同時同地或密切接近之時地實施，
    侵害同一之法益，各行為之獨立性極為薄弱，依一般社會健
    全觀念，在時間差距上，難以強行分開，在刑法評價上，以
    視為數個舉動之接續施行，合為包括之一行為予以評價，較
    為合理，則屬接續犯，而為包括之一罪，最高法院八十六年
    台上字第三二九五號判例可資參照。本件關於傷害告訴人乙○○之部分，係數行為於密切接近之時地實施，侵害同一之
    法益，各行為之獨立性極為薄弱，應屬接續犯而為包括一罪
    。是公訴意旨認屬連續犯而非接續犯，尚有誤會。爰審酌被
    告丙○○、丁○○等之品行，因被告丙○○與告訴人乙○○
    間之債務糾紛，即萌傷害之動機，傷害之手段，造成告訴人
    等所受傷勢之程度，並以剝奪告訴人等行動自由及恐嚇等方
    式，以為處理債務之手段，嚴重影響社會治安，且使告訴人
    等身心受創甚鉅，被告丙○○係本件主要行為人，所犯情節
    ，及犯後態度等一切情狀，分別量處如主文所示之刑，被告
    丁○○部分並諭知易科罰金之折算標準，以資懲儆。
四、公訴意旨雖認於九十四年十二月四日凌晨四時許，在台南市
    ○○路○段四二三號前，被告丙○○等人共同基於剝奪他人
    行動自由之犯意聯絡，要求乙○○之女友甲○○駕駛車牌號
    碼七○九八─ＬＲ號自小客車搭載乙○○共同前往指示之地
    點，並推由被告丙○○強行搭乘甲○○駕駛之上揭車輛以控
    制乙○○及甲○○之行動。因認被告丙○○等人此部分亦涉
    犯刑法第三百零二條第一項之剝奪他人行動自由罪嫌。惟於
    前揭時間，自台南市○○路○段四二三號前至台南市○○路
    三五五號統一超商前，告訴人甲○○並無依被告丙○○之指
    示行駛，並能駕駛該車前至上址統一超商請求店員協助報警
    ，且於途中因告訴人甲○○不依被告丙○○之指示，告訴人
    乙○○與被告丙○○因而發生爭執、拉扯，已如前述；足見
    此時告訴人乙○○及甲○○仍得依其等之意思為行動，並無
    行動遭剝奪之情事。又被告丙○○此部分僅係要求告訴人甲○○依其指示行駛，並無證據足資證明被告丙○○等有以非
    法之方法剝奪告訴人等之行動自由。基此，足認該段期間告
    訴人甲○○及乙○○之行動自由尚未遭剝奪。是此部分本應
    為無罪之諭知，惟公訴意旨既認此部分與前開論罪科刑部分
    屬連續犯關係，故不另為無罪之諭知，附此敘明。
據上論斷，應依刑事訴訟法第二百九十九條第一項前段，刑法第
二條第一項前段、第二十八條、第二百七十七條第一項、第三百
零二條第一項、第三百零五條、修正施行前第四十一條第一項前
段、修正施行前第五十五條，廢止前罰金罰鍰提高標準條例第二
條，刑法施行法第一條之一，判決如主文。
本案經檢察官戊○○到庭執行職務。
中    華    民    國    95    年     8    月     3    日
                  刑事第一庭  審判長法  官  沈揚仁
                                    法  官  張婷妮
                                    法  官  洪榮家
以上正本證明與原本無異。
如不服本判決，應於判決送達後10日內，向本院提出上訴狀。
                                    書記官  許悉愛
中    華    民    國    95    年     8    月     3    日
附錄本案論罪科刑法條全文：
刑法第二百七十七條第一項：
傷害人之身體或健康者，處三年以下有期徒刑、拘役或一千元以
下罰金。
刑法第三百零二條第一項：
私行拘禁或以其他非法方法，剝奪人之行動自由者，處五年以下
有期徒刑、拘役或三百元以下罰金。
刑法第三百零五條：
以加害生命、身體、自由、名譽、財產之事，恐嚇他人致生危害
於安全者，處二年以下有期徒刑、拘役或三百元以下罰金。


司法院資訊處製作；財團法人民間司法改革基金會備份。
